【裁判字號】    99,易,3137
【裁判日期】    991029
【裁判案由】    詐欺
【裁判全文】
臺灣臺中地方法院刑事判決              99年度易字第3137號
公  訴  人  臺灣臺中地方法院檢察署檢察官
被      告  葉高誌
上列被告因詐欺案件，經檢察官提起公訴（99年度偵字第11492
、19609號），被告於準備程序中就被訴事實為有罪之陳述，經
告以簡式審判之旨，並聽取意見後，本院合議庭裁定由受命法官
獨任進行簡式審判程序，判決如下：
    主    文
葉高誌幫助意圖為自己不法之所有，以詐術使人將本人之物交付
，處有期徒刑肆月，如易科罰金，以新臺幣壹仟元折算壹日。
    犯罪事實
一、葉高誌得預見提供存摺、金融卡及密碼等金融帳戶資料與第
    三人，可能供犯罪集團作為詐財等非法轉帳使用，致使被害
    人及偵查機關無從追查，而其發生並不違背其本意，竟仍基
    於幫助他人犯罪之不確定故意，於不詳時、地，任由真實姓
    名不詳之成年男子使用其在彰化商業銀行新竹分行所開設帳
    號000-00000000000000號帳戶之存摺、提款卡及密碼。嗣該
    不詳姓名之成年男子在取得葉高誌提供之帳戶資料後，即與
    共組不法犯罪集團之其他成年成員，共同基於意圖為自己不
    法所有之犯意聯絡，由詐欺集團成員於民國99年3月12日上
    午9時35分，先後假冒新竹市警察局員警、新竹地檢署書記
    官撥打電話予簡鈺庭，向其訛稱金融帳戶淪為詐騙集團使用
    ，必須先將帳戶凍結並監管其帳戶，簡鈺庭誤信為真而陷於
    錯誤，遂依該詐欺集團成員指示，於當日至彰化商業銀行桃
    園分行臨櫃將新臺幣10萬元匯入葉高誌之上開彰化商業銀行
    新竹分行。嗣後簡鈺庭察覺有異並報警處理，始悉上情。
二、案經簡鈺庭訴由桃園縣政府警察局桃園分局武陵派出所轉由
    臺北縣政府警察局海山分局及臺北市政府警察局文山第二分
    局報告臺灣臺北地方法院檢察署檢察長呈請臺灣高等法院檢
    察署檢察長移轉臺灣臺中地方法院檢察署檢察官偵查起訴。
    理    由
一、訊據被告葉高誌對於上開犯罪事實坦承不諱，核與被害人簡
    鈺庭於警詢時指述綦詳，復有彰化商業銀行新竹分行99 年5
    月21日彰新字第0991255號函附被告開戶資料、存摺存款帳
    號資料及交易明細查詢、彰化商業銀行存款憑條及桃園縣政
    府警察局桃園分局武陵派出所受理各類案件紀錄表、刑事案
    件報案三聯單、詐騙帳戶通報警示簡便格式表、內政部警政
    署反詐騙案件紀錄表各1紙在卷可稽，足認被告所有之彰化
    商業銀行新竹分行帳號000-00000000000000號帳戶確供作詐
    騙集團成員向被害人簡鈺庭詐騙款項所用甚明。按刑法上之
    故意，可分為直接故意與不確定故意（未必故意），所謂「
    不確定故意」，係指行為人對於構成犯罪之事實，預見其發
    生而其發生並不違背其本意者，刑法第13條第2項定有明文
    。今日一般人至銀行或郵局開設帳戶並非難事，如非供犯罪
    之非法使用，衡情自無置自己名義帳戶不用，而取得他人帳
    戶使用之必要。又衡諸金融存款帳戶事關存戶個人財產權益
    之保障，除非本人或與本人親密關係者，難認有何理由可自
    由流通使用該存摺，而一般人均有妥為保管防阻他人任意使
    用之認識，縱因特殊情況偶有交他人使用之需，亦必然深入
    瞭解用途再行提供以使用，方符常情。是無正當理由，將帳
    戶提供他人使用，客觀上足可預見其目的，係欲以該金融帳
    戶供作犯罪出入之帳戶或其他不法目的，否則應無隱匿自己
    名義帳戶而購買他人金融帳戶使用之必要。且邇來利用電話
    或報紙刊登廣告詐欺取財之犯罪類型層出不窮，該等犯罪多
    數均係利用人頭帳戶作為出入帳戶，並經媒體廣為披載，此
    應為一般人本於一般認知能力所易於意會者，被告係智力成
    熟之成年人，對此顯然知之甚詳，既坦承確實有將伊所有系
    爭帳戶供真實姓名不詳之友人作匯領款項之用，復表示對該
    友人之年籍資料等均一無所悉等情，足見被告確有容任他人
    利用其上開帳戶資料犯詐欺取財罪之不確定故意。綜上所述
    ，被告自白與事實相符，事證明確，其幫助詐欺取財之行為
    ，洵堪認定。
二、按幫助犯之成立，主觀上行為人須有幫助故意，客觀上須有
    幫助行為，意即須對於犯罪與正犯有共同之認識，而以幫助
    之意思，對於正犯資以助力，而未參與實施犯罪之行為者而
    言（參照最高法院75年度臺上字第1509號、88年度臺上字第
    1270號判決意旨）。查綽真實姓名年籍均不詳之成年男子及
    所屬之詐欺犯罪集團成年成員，取得被告上開帳戶之存摺、
    提款卡及密碼後，利用上開帳戶之提款卡、密碼詐欺被害人
    簡鈺庭，核其等係犯刑法第339條第1項詐欺取財罪。而被告
    任意將其所有上開帳戶之存摺、提款卡及密碼等金融資料供
    姓名年籍均不詳之成年男子及所屬詐欺犯罪集團成年成員使
    用，供該詐欺犯罪集團成年成員作為對被害人簡鈺庭實行詐
    欺取財犯罪之取款工具，顯係基於幫助他人實行詐欺取財犯
    罪之犯意，且所為提供上開帳戶提款卡、密碼之行為，亦屬
    刑法詐欺罪構成要件以外之行為，是核被告所為，係犯刑法
    第30條第1項、刑法第339條第1項之幫助詐欺取財罪。被告
    之行為僅止於幫助，爰依刑法第30條第2項規定，按正犯之
    刑減輕之。爰審酌被告任意將上開帳戶之提款卡、密碼供不
    知真實姓名年籍之旁人使用，任由其帳戶遭詐欺犯罪集團成
    員使用，助長詐欺犯罪集團財產犯罪之風氣，致本案被害人
    受騙匯款而受有10萬元之損害，實為當今社會層出不窮之詐
    財事件所以發生之根源，造成社會互信受損，擾亂金融交易
    往來秩序，影響層面甚大，且亦因被告提供個人名義申辦之
    上開帳戶提款卡、密碼，致使執法人員難以追查該詐欺犯罪
    集團之真實身分，其行為殊屬不當，惟考量被告本身並未實
    際參與本案詐欺取財之犯行，責難性較小，犯罪動機及目的
    ，犯後於本院坦承犯行，態度良好，頗知悔悟等一切情狀，
    量處如主文所示之刑，並諭知易科罰金之折算標準，以示懲
    儆。
據上論斷，應依刑事訴訟法第273條之1第1項、第299條第1項前
段，刑法第339條第1項、第30條第1項前段、第2項、第41條第1
項前段，刑法施行法第1條之1第1項、第2項前段，判決如主文。
本案經檢察官林于人到庭執行職務
中    華    民    國    99    年    10    月    29    日
                  刑事第九庭    法  官  林靜芬
以上正本證明與原本無異。
如不服本判決應於收受送達後10日內向本院提出上訴書狀，並應
敘述具體理由；其未敘述上訴理由者，應於上訴期間屆滿後20日
內向本院補提理由書（均須按他造當事人之人數附繕本）「切勿
逕送上級法院」。
                                書記官  黃雅青
中    華    民    國    99    年    10    月    29    日

司法院資訊處製作；財團法人民間司法改革基金會備份。
